【裁判字號】    90,台上,5486
【裁判日期】    900906
【裁判案由】    違反毒品危害防制條例
【裁判全文】
最高法院刑事判決                                九十年度台上字第五四八六號
    上  訴  人  甲○○
    選任辯護人  吳建勛律師
                游雪莉律師
                吳賢明律師
右上訴人因違反毒品危害防制條例案件，不服台灣高等法院高雄分院中華民國九十年
七月四日第二審判決（九十年度上重訴字第九號，起訴案號：台灣高雄地方法院檢察
署八十九年度偵字第一三八六號），提起上訴，本院判決如左：
    主  文
原判決撤銷，發回台灣高等法院高雄分院。
    理  由
本件原判決認定：上訴人甲○○於民國（下同）八十八年十一月初，與許順益（檢察
官另案偵查中）共同意圖販入第一級毒品海洛因營利，由上訴人投資新台幣（下同）
一百萬元，連同許順益投資之資金，由許順益於八十八年十一月初至同年十二月中旬
間某日，一次向某年籍姓名不詳之人，販入數量不詳之第一級毒品海洛因一批，將之
藏放於台中市○○○路○段一○○○之八、十三號之大樓內某不詳處所，伺機出售牟
利；其後於八十九年一月六日，因法務部調查局於中正國際機場查獲攜帶第一級毒品
海洛因入境之陳毓宏、林輝燦（另案偵查中），經陳毓宏供述許順益之友人曾自大陸
輸入第一級毒品海洛因，調查人員乃於八十九年一月七日上午某時，要求陳毓宏配合
以電話聯絡許順益，佯稱欲購買第一級毒品海洛因，並約定待陳毓宏到達台中市後再
行聯絡，上訴人與許順益、蕭明輝（檢察官另案偵查中）遂基於共同之犯意聯絡，由
許順益負責與陳毓宏聯繫，上訴人與蕭明輝則負責其他之相關事宜，於八十九年一月
七日晚間七、八時許，陳毓宏與喬裝買客之法務部調查局高雄市調查處（下稱高雄市
調查處）人員抵達台中市後，乃由陳毓宏再與許順益聯絡，約定於台中市○○路上某
汽車旅館會面，雙方會面後，喬裝買客之高雄市調查處人員乃要求先行察看毒品，經
許順益以電話與上訴人聯絡後，遂帶同陳毓宏及喬裝買客之高雄市調查處人員前往台
中市○○○路○段一○○○之八號七樓察看毒品，上訴人則於接獲許順益之電話後，
再行以電話指示蕭明輝前往該處為渠等開啟大門，蕭明輝乃於許順益等人抵達時持鑰
匙開門，並由房間內取出有缺角之海洛因磚一塊，供陳毓宏與喬裝買客之高雄市調查
處人員辨識，經確認係第一級毒品海洛因無訛後，許順益、陳毓宏與喬裝買客之高雄
市調查處人員旋即返回台中市○○路之汽車旅館，經高雄市調查處人員表明身份後，
許順益即遭逮捕控制；上訴人因見許順益許久均無回音，唯恐事跡已經敗露，乃將已
預先藏放於蕭明輝所有而由渠等共用之車號ＯＱ－五一二八號自用小客車內之第一級
毒品海洛因磚十一塊，準備載往他處藏匿，而於八十九年一月七日晚間十一時三十分
許途經台中市○○區○○路二段五○一號統一超商前時，為高雄市調查處之人員查獲
，並於上開自用小客車後車廂內扣得海洛因磚十一塊，每塊重約三百七十公克，復循
線於同日晚間十一時五十三分許，在台中市○○○路○段一○○○之八號七樓之浴室
天花板內查獲第一級毒品海洛因殘塊一塊（上開海洛因磚十二塊，驗後淨重共計四千
一百六十七點七六公克）、天平秤盤二只、殘留海洛因之膠袋一只等情。因而維持第
一審論處上訴人共同販賣第一級毒品罪刑（處無期徒刑，褫奪公權終身）之判決，駁
回上訴人在第二審之上訴。固非無見。
惟查：一、原判決事實欄載稱上訴人甲○○係與許順益共同意圖販入第一級毒品海洛
因營利，由上訴人投資一百萬元，連同許順益投資之資金，而由許順益於八十八年十
一月初至同年十二月中旬間某日，一次向某年籍姓名不詳之人，販入數量不詳之第一
級毒品海洛因一批等情。然其理由第二項之（二），引用上訴人於第一審所供：「（
扣案毒品）是我跟許順益買的，但是是他向我借一百萬元去買的。」、「當時他人在
大陸，叫我到澳門去，然後帶十萬美金，到澳門時會有人向我收錢。我當時不曉得（
是買毒品的錢）。」、「他叫我把要借他的一百萬元換成美金三萬多，然後他又叫王
景琦將六萬多美金交給我。」，及許順益於八十八年十一月初向其借錢，其於八十八
年十二月二十五日前一、二個禮拜始知許順益以借得款項購買毒品各等語，據以認定
本案係許順益指示上訴人將投資之一百萬元先行兌換為美金，連同許順益委託友人王
景琦交付之美金六萬餘元，共計美金十萬元，一同帶往澳門交付予證人許順益之友人
，上訴人係八十八年十一月初交錢，且係交錢之後許順益再買毒品，而於同年十二月
中旬即知許順益已買得毒品海洛因等情，似認定上訴人係於許順益已販入毒品後，始
知許某以其交付之款項購買毒品。則上訴人於許順益販入毒品之初，是否即與之有共
同之犯意聯絡，已饒有探討之餘地。況原判決理由此部分之認定，與其事實欄所記載
上訴人係與許順益共同基於販入第一級毒品海洛因營利，而出資交出許順益販入毒品
之事實，未盡一致，自有判決理由矛盾之違誤。二、刑法第三十八條第一項第二款之
「供犯罪預備之物」，以屬於犯人者為限，得沒收之。同條第三項前段定有明文。原
判決以扣案之天平秤盤二只，為上訴人所有供販賣第一級毒品犯罪預備之物，而依前
開規定，併予宣告沒收，但其對於該扣押物為上訴人所有及為其供販賣第一級毒品犯
罪預備之物之事實，並未於事實欄內翔實記載，於法已有未合；且未敘明其認定該部
分事實所憑之證據及認定之理由，亦有判決不載理由之違法。三、原判決事實認定上
訴人係與許順益二人共同販入第一級毒品海洛因營利，其後始與蕭明輝基於共同之犯
意聯絡，擬販賣海洛因予佯稱欲購買毒品之陳毓宏及僑裝買客之調查人員，而被查獲
等情，其理由第三項並敘明販賣毒品罪，並不以販入後復行賣出為要件，苟以營利之
目的，將毒品販入或將之賣出，有一於此，其犯罪即經完成，均不得視為未遂，上訴
人既係基於營利之意圖，與許順益販入第一級毒品海洛因，其販賣第一級毒品海洛因
之行為即屬既遂，自不因向其購買第一級毒品海洛因之證人陳毓宏及喬裝買客之調查
人員並無購買之真意，而影響其販賣罪之既遂，及上訴人與許順益、蕭明輝於尚未交
付第一級毒品海洛因予陳毓宏之際即為警查獲，屬販賣未遂云云。準此，蕭明輝僅參
與上開販賣毒品未遂之犯行，本件負毒品危害防制條例第四條第一項販賣毒品罪之既
遂罪責者，應僅上訴人與許順益二人而已；原判決理由竟謂，上訴人與許順益所犯上
開之販賣第一級毒品既遂罪，並與蕭明輝間有犯意聯絡及行為分擔關係，為共同正犯
，亦難謂無判決理由矛盾之違誤。以上諸端，或為上訴意旨所指摘，或為本院得依職
權調查之事項，應認原判決有撤銷發回更審之原因。
據上論結，應依刑事訴訟法第三百九十七條、第四百零一條，判決如主文。
中      華      民      國     九十     年      九      月      六      日
                              最高法院刑事第十二庭
                                  審判長法官  呂  潮  澤
                                        法官  陳  世  雄
                                        法官  孫  增  同
                                        法官  林  開  任
                                        法官  蕭  權  閔
      右正本證明與原本無異
                                              書  記  官
中      華      民      國     九十     年      九      月     十一     日


司法院資訊處製作；財團法人民間司法改革基金會備份。
